【裁判字號】    92,交聲,1610
【裁判日期】    921113
【裁判案由】    交管條例聲異
【裁判全文】
臺灣板橋地方法院交通事件裁定                  九十二年度交聲字第一六一○號
    原處分機關  交通部公路總局臺北區監理所
    異  議  人
    即受處分人  甲○○
右列異議人因違反道路交通管理處罰條例案件，對於交通部公路總局臺北區監理所於
中華民國九十二年八月二十二日所為北監自裁字第裁四○─Ｚ00000000號裁
決書之處分，聲明異議，本院裁定如左：
    主  文
原處分撤銷。
甲○○汽車駕駛人停車時，在設有禁止停車標線之處所停車，處罰鍰新臺幣壹仟元。
    理  由
一、原處分意旨略以：異議人即受處分人甲○○所有車牌號碼Ｓ九─五三八五號自用
    小客車，於民國九十二年二月六日晚上九時二十八分許，在國道一號北向三三五
    公里即仁德休息站處停車，因「在設有禁止臨時停車處所臨時停車（時間自晚上
    九時十五分許起至九時二十八分許）」違規，經內政部警政署國道公路警察局第
    五隊執勤員警以Ｚ00000000號違反道路交通事件通知單舉發之，異議人
    提出申訴，經舉發機關函覆違規屬實，爰依道路交通管理處罰條例第五十六條第
    一項第一款規定，裁處新臺幣（下同）一千二百元。異議人則以：伊將上開車輛
    停在仁德服務區廁所前方，車身大半在停車格中，尾部在行人穿越道上，引擎、
    大燈均未關熄，伊和太太二人輪流入廁，根本不可能超過三分鐘，且紅單上寫的
    是「在設有臨時停車之處所臨時停車」，事實上伊上開停車處根本沒有「禁止臨
    時停車」的任何標誌、標線云云，表明不服而提出異議。
二、按汽車駕駛人在設有禁止停車標誌、標線之處所停車者，處六百元以上一千二百
    元以下罰鍰，道路交通管理處罰條例第五十六條第一項第四款定有明文。禁止停
    車線為黃實線，用以指示禁止停車路段，而在設有禁止停車標線之處所不得停車
    ，道路交通標誌標線號誌設置規則第一百六十八條第一項、第二項、道路交通安
    全規則第一百十二條第一項第四款亦分別定有明文。
三、經查：
（一）證人即舉發本件違規之員警陳博仁到庭結證稱：「當時我發現他們車子停在該
      處時，我有先亮警示燈及前大燈，並且鳴喇叭示意他們開走，異議人還是沒反
      應，過了五、六分鐘後，我就下車去向他們要駕照，當時車上有異議人夫婦‧
      ‧‧我們提出的照片當中，員警用原子筆所指的位置就是當時違規車輛的車頭
      位置」等語，又同為舉發本件交通違規事件之員警胡嘉嘉除當庭提出其繪製現
      場草圖外，並結證稱：「我看到的與證人陳（陳博仁）所看到的一樣」等語，
      警員陳博仁、胡嘉嘉均係依法執行交通勤務之公務員，其執行公權力時，除有
      證據證明違法情事或品性顯然瑕疵外，原則上應推定其行為係真正且可信；又
      證人與異議人素無仇隙，且其於本院訊問前經具結，擔負如為虛偽陳述當受刑
      法偽證重罪處罰之危險，渠等上開證言應屬可信；再觀諸上開事後繪製現場草
      圖及現場照片六幀所示，異議人於前揭時、地將其所有Ｓ九─五三八五號自小
      客車停放之位置，堪認係仁德休息站內劃有黃實線之路側無誤。黃實線設於路
      側者，用以禁止停車；禁止停車線為黃實線，用以指示禁止停車路段，而在設
      有禁止停車標線之處所不得停車，道路交通標誌標線號誌設置規則第一百四十
      九條第一項第一款第四目前段、第一百六十八條第一項、第二項、道路交通安
      全規則第一百十二條第一項第四款亦分別定有明文，本不待另立標誌，異議人
      既考領有駕駛執照，對上開規定自無不知之理，故異議人辯稱其停車地方無禁
      止臨時停車的任何標誌、標線云云，容有誤會。
（二）又臨時停車，係指車輛因上、下人、客，裝卸物品，其引擎未熄火，停止時間
      未滿三分鐘，保持立即行駛之狀態者而言，道路交通管理處罰條例第三條第九
      款定有明文。觀諸上開證人陳博仁證稱：「當時我發現他們車子停在該處，我
      有先亮警示燈及前大燈並鳴喇叭示意他們走開，異議人還是沒有反應，過了五
      、六分鐘後，我就下去向他們要駕照」等語，且舉發違反道路交通管理事件通
      知單上違規事實欄亦記明停車時間為「於二十一時十五分至二十一時二十八分
      」，並有該通知單影本一紙附卷可稽，是異議人所辯停車不可能超過三分鐘云
      云，與證人陳博仁所證情節及上開通知單所載停車時間不符，況且衡諸社會常
      情，異議人夫婦均係約七十歲之老年人，其二人輪流下車上廁所花費時間應不
      僅三分鐘而已，且異議人既自承其與太太輪流入廁，足見異議人停車時曾離開
      駕駛座，而未能保持立即行駛之狀態甚明，自非屬臨時停車。此外，異議人復
      未就執勤員警之舉發有誤提出相關證據以供調查，法院亦查無任何其他積極證
      據足資證明前開二位證人等有捏造事實、違法取締之情事，則證人本其等維護
      交通秩序、安全職責所為之舉發，自應受到合法、正確之推定，異議人確有設
      有禁止停車標線之處所停車之違規事實乙節，堪以認定。
（三）本件異議人違規停放車輛之位置既係劃有黃實線之路側，已認定如前所述，則
      異議人係違反道路交通管理處罰條例第五十六條第一項第四款「在設有禁止停
      車標誌、標線之處所停車」之違規，茲依違反道路交通管理事件統一裁罰基準
      表規定，若為小型車違反道路交通管理處罰條例第五十六條第一項第四款，若
      踰越應到案期限十五日內繳納罰鍰或到案聽候裁決者，應裁罰鍰一千元，本件
      舉發通知單上所載應到案日期為九十二年二月二十一日，異議人逕向舉發機關
      提出申訴，經舉發機關於同年三月四日收受，有本院電話查詢登記表附卷可稽
      。揆諸上開說明，本件原處分機關以異議人違反道路交通管理處罰條例第五十
      六條第一項第一款「在禁止臨時停車處所停車」為由，對異議人裁處罰鍰一千
      二百元，容有未洽。從而本件異議人之異議雖無理由，惟原處分既有前揭瑕疵
      而無可維持，即應由本院撤銷原處分，爰依前開法條之規定，自為裁罰如主文
      第二項所示，用期適法。
四、據上論斷，應依道路交通案件處理辦法第二十條前段，裁定如主文。
中      華      民      國    九十二    年    十一    月      十三      日
                                  臺灣板橋地方法院交通法庭
                                      法  官  楊  志  雄
右正本證明與原本無異
如不服本裁定應於送達後五日內向本院提出抗告狀
                                      書記官  陳  慶  樹
中      華      民      國      九十二      年    十一    月    十三    日


司法院資訊處製作；財團法人民間司法改革基金會備份。
